【裁判字號】    89,上易,413
【裁判日期】    890321
【裁判案由】    竊佔
【裁判全文】
臺灣高等法院刑事判決                  八十九年度上易字第四一三號
    上  訴  人  臺灣新竹地方法院檢察署檢察官
    被      告  甲○○
                乙○○
右上訴人，因被告等竊佔案件，不服臺灣新竹地方法院八十八年度易字第四一四號，
中華民國八十八年十二月二十二日第一審判決（起訴案號：臺灣新竹地方法院檢察署
八十八年度偵字第一二五六號）提起上訴，本院判決如左：
    主      文
上訴駁回。
    事      實
一、乙○○於坐落於新竹市○○段七七四地號土地上建物經營真鍋咖啡館。自民國（
    下同）八十五年間某日起，至八十八年十月九日止，意圖為自己不法之利益，在
    丙○○、丁○○等二十一人所共有與前揭七七四地號土地相鄰之新竹市○○段七
    七一地號土地上，分別在附圖所示藍色部分（面積四七點八平方公尺）搭建車棚
    、紅色部分（面積十六平方公尺）搭建車庫，在附圖所示綠色部分（面積三十一
    點一七平方公尺）設置真鍋專用停車場之招牌，作為自己及該店顧客使用。竊佔
    丙○○等人所有之不動產面積達九十四點九七平方公尺。
二、案經被害人丙○○、丁○○訴請臺灣新竹地方法院檢察署檢察官偵查起訴。
    理      由
一、右開犯罪事實，迭據告訴人丙○○、丁○○於偵審中指訴綦詳。被告乙○○對於
    前揭時地，在告訴人丙○○、丁○○等人所共有之前揭土地上搭建車庫、車棚及
    設置停車場招牌之事實，也坦承不諱，復有被告乙○○所搭建之前揭車庫、車棚
    及停車場招牌之照片十五張在卷可稽。而被告所搭建之前揭車庫、車棚及停車場
    招牌，確係在告訴人等所有之前開土地上，面積、位置如附圖所載，經原審法院
    法官至竊佔現場勘驗明確，並由新竹市地政事務所測量人員測量屬實，有勘驗筆
    錄及土地複丈成果圖在卷可稽。被告乙○○在他人土地搭建車棚、密閉式車庫，
    設置停車場之招牌，其有為自己不法利益之意圖甚明，事證明確，被告竊佔犯行
    堪以認定。核被告乙○○所為係犯刑法第三百二十條第二項竊盜罪。
二、公訴人意旨另以：甲○○與其夫乙○○共同竊佔前揭七七一地號土地：乙○○、
  甲○○另於七十九年間搭建紅色鐵皮屋時，部分鐵皮屋搭建在七七一地號上，竊
    佔土地零點零零四公頃，因認被告乙○○、甲○○此部分之行為亦成立竊佔罪嫌
    。經訊據被告甲○○雖坦承其係前揭房屋所有權之登記名義，但否認有竊佔之犯
    意及行為，辯稱：我為公務員，在公營之台灣肥料公司擔任人事管理員，沒有經
    營真鍋咖啡館，該咖啡館事務及搭建建物之事情，均為其夫乙○○為之，伊未參
    與，也不知情等語。被告乙○○辯稱：七十九年間，蓋紅色鐵皮屋時，是在自己
    土地上建築，不知道有越界之事，後經測量發現是他人土地，即將之拆除，沒有
    竊佔之故意云云。經查：
  (一)按犯罪事實，應依證據認定，無證據不得推定其犯罪事實，刑事訴訟法第一百五
    十四條定有明文。
  (二)被告甲○○為台灣肥料股份有限公司之五職等人事管理員，有在職證明書在卷可
    稽，上開真鍋咖啡館為乙○○所經營，甲○○並未參與真鍋咖啡館事務，業經乙○○供明在卷。被告甲○○所辯，應屬有徵。至被告甲○○雖於原審供述：車庫
    本來沒有封起來，後來才封的，我有跟他（乙○○）說這樣不太好等語。然此已
    係被告乙○○上開竊佔行為完成後，甲○○認乙○○所為，有欠妥適所為勸戒之
    話語，法律並無處罰事後共犯之規定。此外復查無其他積極之證據，足資證明被
    告甲○○有參與該咖啡館之經營，及竊佔之共同謀議，自不能以甲○○與乙○○
    為夫妻，事後知悉其事，告誡其夫，而推測甲○○有參與被告乙○○前揭竊佔犯
    行。
  (三)公訴人所指紅色鐵皮屋占有上開七七一地號土地部分，經查紅色鐵皮屋為七十九
    年所建築，與上揭有罪部分八十五年間犯罪之部分無涉。且該鐵皮屋大部分均建
    築被告所有之七七四地號土地上，僅其中一小部分計零點零零四公頃占用七七一
    地號土地，有偵查中新竹地政事務所土地複丈成果圖附卷可稽。該越界建築占有
    之一小部分，界址係在門柱上，有告訴人等提供之照片在卷可按。而被告於知悉
    越界，即將之拆除，為告訴人丙○○、丁○○陳明在卷。是被告乙○○所辯建造
    該房屋時，不知該房屋越界占有告訴人等情尚屬可採。被告乙○○於建造該房屋
    時既對該房屋越界占有告訴人等所有前揭土地上面積零點零零四公頃土地之事實
    ，並無認知，自無犯罪之故意。而甲○○對其夫韋福之行為，既未參與，已如前
    述，尤無構成犯罪之餘地。
  (四)綜上所述，被告乙○○、甲○○此部分之行為，尚無犯罪之故意。復查無其他積
    極之證據足資證明被告乙○○、甲○○此部分之行為，自不能證明犯罪。
三、原審基此認定，對乙○○有罪部分，援引刑法第三百二十條第二項、第七十四條
    第一款，罰金罰鍰提高標準條例第一條前段等規定，審酌被告乙○○犯罪後坦承
    犯行、已拆除該佔用部分、將土地返還告訴人、並賠償告訴人之損失等一切情狀
    ，量處拘役五十日。又以被告乙○○前未曾受有期徒刑以上刑之宣告，有被告全
    國前案紀錄表在卷可稽，因一時貪念致罹本件犯行，犯罪後已與告訴人和解，告
    訴人表示不願追究，且被告乙○○年已逾六十歲，經此偵審程序及科刑判決之教
    訓，應知警惕，信無再犯之虞，因認所宣告之刑，以暫不執行為適當，同時諭知
    緩刑三年，以策自新。另以上開理由二部分，甲○○被訴竊佔犯嫌不能證明犯罪
    ，依法應為無罪之諭知，乙○○被訴七十九年紅色鐵皮屋竊佔七七一地號零點零
    零四公頃部分，亦不能證明犯罪，因公訴人認為與有罪科刑部分，係實質上一行
    為，不另為無罪判決之諭知，於判決理由詳為說明。經核其認事用法，均無不合
    。公訴人上訴意，仍指上開理由二部分，被告等應構成犯罪，核無理由，應予駁
    回。
四、據上論斷，應依刑事訴訟法第三百六十八條，判決如主文。
本案經檢察官陳時提到庭執行職務。
中     華     民     國    八十九   年      三        月     二十一     日
                            臺灣高等法院刑事第五庭
                                審判長法  官  曾  德  水
                                      法  官  楊  貴  雄
                                      法  官  趙  功  恆
右正本證明與原本無異。
不得上訴。
                                      書記官  常  淑  慧
中     華     民     國    八十九   年      三        月     二十七     日
附錄：本案論罪科刑法條全文
刑法第三百二十條第一項、第二項
意圖為自己或第三人不法之所有，而竊取他人之動產者，為竊盜罪，處五年以下有期
徒刑、拘役或五百元以下罰金。
意圖為自己或第三人不法利益，而竊佔他人之不動產者，依前項之規定處斷。


司法院資訊處製作；財團法人民間司法改革基金會備份。
